【裁判字號】    95,訴,911
【裁判日期】    951229
【裁判案由】    
【裁判全文】
臺灣基隆地方法院刑事判決               95年度訴字第911號
公  訴  人  臺灣基隆地方法院檢察署檢察官
被      告  乙○○
                    （現另案於臺灣基隆監獄執行中）
上列被告因毒品危害防制條例案件，經檢察官提起公訴（95年度
毒偵字第2159號），被告為有罪之陳述，本院合議庭裁定由受命
法官獨任進行審判，經改依簡式審判程序審理後判決如下：
    主  文
乙○○施用第一級毒品，處有期徒刑拾月。又施用第二級毒品，
處有期徒刑柒月。應執行有期徒刑壹年月。
    事  實
一、乙○○前因施用毒品案件，先後經2次觀察勒戒後，均認無
    繼續施用毒品之傾向，分別於民國（下同）92年1月9日、9
    3年5月27日執行完畢釋放，由臺灣基隆地方法院檢察署檢察
    官於92年1月7日、93年5月21日，分別以92年度毒偵緝字第1
    號、93年度毒偵緝字第42號為不起訴處分確定。復因施用第
    一、二級毒品案件，於95年5月16日經台灣高等法院以95年
    度上訴字第1185號，施用第一級毒品判處有期徒刑10月、施
    用第二級毒品判處有期徒刑6月，應執行有期徒刑1年2月（
    現在監執行中）。詎其猶未戒除毒癮，於前開觀察勒戒執行
    完畢後五年內，基於施用第一級毒品海洛因之犯意，於95年
    9 月19日下午，在基隆市○○區○○路151巷112號2樓住處
    ，以將海洛因摻入香菸之方式，非法施用毒品海洛因1次。
    另基於反覆持續施用第二級毒品安非他命之單一行為決意，
    自95年6月13日某時起至同年9月19日某時止，在其上開住處
    、基隆市○○區○○路178巷5號5樓居處等處，以將安非他
    命置於吸食器內，燒烤後吸取其燻煙之方式，反覆施用安非
    他命多次，平均每2至3日施用1次。嗣於95年9月20日因上開
    施用毒品案件經通知執行不到而遭通緝，為警於基隆市○○
    區○○路與仁四路口緝獲，經採尿送驗後始悉上情。
二、案經基隆市警察局第二分局報告臺灣基隆地方法院檢察署檢
    察官偵查起訴。
    理  由
一、本件被告所犯非死刑、無期徒刑、最輕本刑為3年以上有期
    徒刑之罪，或高等法院管轄第一審之案件，被告於本院準備
    程序中，就被訴事實為有罪之陳述，經告以簡式審判程序之
    旨，並聽取檢察官、被告之意見後，本院合議庭裁定由受命
    法官進行簡式審判程序，是本件之證據調查，依刑事訴訟法
    第273條之2規定，不受同法第159條第1項、第161條之2、第
    161條之3、第163條之1及第164條至第170條規定之限制，合
    先敘明。
二、上揭事實業據被告於本院審理時坦承不諱，其為警查獲後所
    採尿液檢體經檢驗結果，呈可待因、嗎啡及安非他命、甲基
    安非他命陽性反應，此有昭信科技顧問股份有限公司於95年
    10月2日出具之濫用藥物檢驗報告各1紙（見偵查卷第7頁）
    附卷可稽。按氣相層析質譜儀分析法係現在最精確之檢驗法
    ，有台北榮民總醫院83年3月3日（83）北總內字第0815號函
    可查，以檢驗單位所用之氣相層析質譜儀分析法之精確度而
    論，應可剔除「偽陽性反應」之可能，該檢驗結果自可憑信
    。被告自白與事實相符，其施用毒品事證明確。
三、被告前因施用毒品案件，先後經2次觀察勒戒後，均認無繼
    續施用毒品之傾向，分別於民國（下同）92年1月9日、93年
    5月27日執行完畢釋放，由臺灣基隆地方法院檢察署檢察官
    於92年1月7日、93年5月21日，分別以92年度毒偵緝字第1號
    、93年度毒偵緝字第42號為不起訴處分確定等情，有臺灣高
    等法院被告全國前案紀錄表1份在卷足稽，其於觀察勒戒執
    行完畢之93年5月27日後5年內，再犯本件施用毒品犯行，符
    合毒品危害防制條例第23條第2項前段之規定。被告犯行事
    證明確，洵堪認定。
四、論罪科刑：
  (一)核被告所為，係犯毒品危害防制條例第10條第1項、第2項之
    施用第一級毒品、第二級毒品罪。被告施用前持有第一級毒
    品海洛因、第二級毒品安非他命之低度行為，分別為其施用
    之高度行為所吸收而不另論罪。
  (二)又按立法者針對特定刑罰規範之構成要件，已預設其本身係
    持續實行之複次行為，具備反覆、延續之行為特徵，故將之
    總括或擬製成一個構成要件之「集合犯」行為，因刑法評價
    上為構成要件之行為單數，應僅成立一罪。查毒品因具有成
    癮性、濫用性（此觀毒品危害防制條例第2條之規定自明）
    ，立法實務首重以刑事處遇方式戒斷行為人毒癮，若無法收
    其實效，始依法追訴處罰（此觀毒品危害防制條例第20、23
    條之規定即明），故施用毒品本身具備反覆、延續之行為特
    徵，持續多次施用毒品始為此類犯罪之典型或常態，於刑法
    評價上，施用毒品應僅成立集合犯一罪（學者林鈺雄著「跨
    連新舊法之施用毒品行為—兼論行為單數與集合犯、接續犯
    概念之比較」，刊於95年7月本土法學雜誌第84期第141頁以
    下，亦採相同之見解。）。且自「刑事法若干犯罪行為態樣
    ，本質上原具有反覆、延續實行之特徵，立法時既予特別歸
    類，定為犯罪構成要件之行為要素，則行為人基於概括之犯
    意，在密切接近之一定時、地持續實行之複次行為，倘依社
    會通念，於客觀上認為符合一個反覆、延續性之行為觀念者
    ，於刑法評價上，即應僅成立一罪。學理上所稱『集合犯』
    之職業性、營業性或收集性等具有重複特質之犯罪均屬之，
    例如經營、從事業務、收集、販賣、製造、散佈等行為概念
    者是（最高法院95年度台上字第1079號判決意旨參照）」，
    亦可查悉我國終審機關採取相同立場。故有關行為人多次施
    用毒品之犯罪，本院基於前述施用毒品構成要件之反覆實行
    特徵，認為行為人如基於反覆實行之犯意，在密切接近之一
    定時、地，持續實行單次或複次之施用毒品行為，應僅成立
    集合犯一罪。
  (三)被告業已供承係持續施用第二級毒品，施用頻率為2至3日一
    次，佐以被告前曾因施用毒品之犯行，經觀察勒戒2次，並
    經判處徒刑，卻仍無法克制自己，再度於密切接近之時間、
    地點，施用第二級毒品多次，顯見被告係出於反覆、延續施
    用毒品之單一行為決意至明，在行為概念上，其多次施用毒
    品海洛因之行為，應評價認係包括一罪之集合犯，較符合社
    會通念及刑法學理。
  (四)爰審酌被告之素行、智識程度；犯罪之動機、目的、手段；
    前已因施用毒品之犯行，經執行2次觀察勒戒、判處有期徒
    刑，仍不知悔改，復繼續沾染毒品惡習，其施用毒品行為對
    於自身及社會所造成之危害程度非輕；施用毒品之犯罪態樣
    及施用之次數、頻率；犯後已坦承犯行，態度尚佳等一切情
    狀，分別量處如主文所示之刑，並定應執行刑以示警懲。
據上論斷，應依刑事訴訟法第273條之1第1項、第299條第1項前
段，毒品危害防制條例第10條第1項、第2項，刑法第11條、第51
條第5款，判決如主文。
本案經檢察官甲○○到庭執行職務。
中    華    民    國    95    年    12   月   29   日
                  刑事第二庭法  官  王敏慧
以上正本證明與原本無異。
如不服本判決應於收受本判決後10日內向本院提出上訴書狀，其
未敘述上訴理由者，並得於提起上訴後10日內向本院補提理由書
狀（均須按他造當事人之人數附繕本。）「切勿逕送上級法院」
中    華    民    國    95    年    12   月    29    日
                            書記官  彭淑芳
附錄論罪法條
毒品危害防制條例第10條第1項
施用第一級毒品者，處 6 月以上 5 年以下有期徒刑。


司法院資訊處製作；財團法人民間司法改革基金會備份。
